臺灣嘉義地方法院民事判決　九十二年度婚字第一四九號
　　原　　　告　甲○○
　　訴訟代理人　張雯峰律師
　　　　　　　　奚淑芳律師
　　被　　　告　丙○○
　　訴訟代理人　吳宏輝律師
右當事人間請求離婚等事件，本院於中華民國九十三年九月九日言詞辯論終結，判決
如左：
    主      文
准原告與被告離婚。
兩造所生未成年長女乙○○、次女丁○○權利義務之行使及負擔，由原告任之。
被告應自本判決離婚部分確定之日起，至民國一百年○○月○○日止，原告行使及負
擔乙○○之權利義務期間，負擔乙○○於成年前之扶養費用每月新台幣壹萬壹仟元，
並交付予原告代為管理支用，如被告遲誤一期履行者，其後之期間視為亦已到期；及
自本判決離婚部分確定之日起，至民國一百零六年○月○○日止，原告行使及負擔丁○○之權利義務期間，負擔丁○○於成年前之扶養費用每月新台幣壹萬壹仟元，並按
月交付予原告代為管理支用，如被告遲誤一期履行者，其後之期間視為亦已到期。
被告應給付原告新台幣貳仟壹佰伍拾陸萬陸仟零玖拾壹元，及其中新台幣壹佰伍拾萬
元部分，自本判決離婚部分確定翌日起至清償日止，及其中新台幣貳仟零陸萬陸仟零
玖拾壹元部分，自民國九十二年三月十八日起至清償日止，均按年息百分之五計算之
利息。
原告其餘之訴駁回。
訴訟費用由被告負擔二分之一，餘由原告負擔。
本判決主文第四項於原告以新台幣貳佰壹拾伍萬陸仟元，為被告供擔保後，得為假執
行。
原告其餘假執行之聲請駁回。
    事      實
甲、原告方面：
  一、聲明：
  （一）准原告與被告離婚。
  （二）兩造所生未成年子女乙○○、丁○○權利義務之行使及負擔由原告任之。
  （三）被告應給付未成年子女乙○○、丁○○，自本件判決離婚部分確定之日起至
        成年之日止，按月各給付每名子女新台幣（下同）一萬二千五百元之扶養費
        ，由原告代為管理支用，如一期未履行，視為全部到期。
  （四）被告應給付原告五千萬元，及自起訴狀繕本送達之翌日起至清償日止，按年
        息百分之五計算法定利息。
  （五）原告願供擔保，請求准予宣告假執行。
  二、陳述：
  （一）離婚部分：
      (1)兩造於八十年三月二十七日結婚，現婚姻關係存續中，婚後育有未成年子女
        乙○○、丁○○，原住於雲林縣北港鎮○○街○號；夫妻初以幫忙公婆賣鴨
        肉飯為生計，由公婆給付每月一萬五千元，然鴨肉飯的生意自八十五年六月
        七日由被告之弟接管。被告乃自八十五年間開始炒作股票，並由原告向其娘
        家親友借貸予被告炒作股票，嗣被告買賣股票得法，財富迅速累積後，詎被
        告開始在外喝花酒、不回家，亦不負擔家中的生活費，原告為免被告在外任
        意揮霍，遂向其要求返還先前之借款，兩造感情因此不睦，被告竟將原告母
        女逐出原雲林縣北港鎮○○街○號住處，原告只得與兩名女兒在外租屋居住
        ；被告雖於八十九年五月間（起訴狀誤為九十年四月）以一千四百萬元拍定
        取得雲林縣北港鎮○○路○○號之房地，並於九十年十一月與被告父母一
        同搬入，然仍不同意原告及女兒搬過去同住。
      (2)原告嗣於九十年十一月二十日至戶政機關聲請被告之戶籍謄本，始知悉被告
        與訴外人戊○○通姦，並於○○年○○月○○日生下一女己○○、於○○年
        ○○月○○日認領，經原告提出通姦罪告訴，經鈞院以被告犯有通姦罪、戊○○犯有相姦罪，均處以有期徒刑四月，如易科罰金以銀元三百元折算一日
        （九十二年度易字第一○○號），再經臺灣高等法院臺南分院駁回上訴確定
        （九十二年度上易字第三一三號），另附帶民事訴訟部分，亦經該分院判決
        被告、戊○○應連帶給付七十萬元及法定遲延利息確定（九十二年度重附民
        字第一○二號）；嗣原告再於九十三年九月八日再聲請戶籍謄本，始再發現
        被告與戊○○於又生一子庚○○，並經被告於○○年○月○○日認領，爰依
        民法第一千零五十二條第一項第二款規定，訴請離婚。
      (3)又被告得知原告知悉渠與戊○○之姦情後，惟恐原告對其請求損害賠償及請
        求夫妻財產分配，竟於原告向臺灣雲林地方法院取得假扣押執行名義（九十
        一年二月二十一日、同年三月十一日）之前，竟為下列脫產行為：
　　　　於九十一年一月二十五日，與訴外人辛○○就被告拍賣取得之坐落雲林縣
　　　　　北港鎮○○段○○○○○○號、○○○○○○號土地及其上建物（建號
　　　　　為○○段○○○○○○○○），虛偽簽訂不實之不動產買賣契約書，辦
　　　　　理房地所有權移轉登記予辛○○，於九十一年二月二十一日登記完畢。
　　　　嗣原告於九十一年二月二十一日、同年三月十一日先後向臺灣雲林地方法
　　　　　院民事庭提出就被告及戊○○之財產為假扣押之聲請，並經該院民事庭於
　　　　　同日以九十一年度裁全字第三二三號、九十一年度裁全字第四八八號裁定
　　　　　，各准債權人（按：即原告）為債務人（按：即被告及戊○○）提供一千
　　　　　萬元、五百萬元之擔保後，得對於上開債務人之財產於三千萬元、一千五
　　　　　百萬元之範圍內予以假扣押。被告竟於上開假扣押裁定後，將其所有之車
　　　　　牌號碼○○–○○○○號ＢＭＷ七三五型汽車，於九十一年四月一日，虛
　　　　　偽移轉登記予訴外人壬○○。
　　　　前開犯行，業經臺灣雲林地方法院以九十二年度易字第三五號，判處被告
　　　　　、壬○○、辛○○，各有期徒刑五月、二月、三月，均得易科罰金，嗣經
　　　　　臺灣高等法院臺南分院九十二年度上易字第九五四號判決駁回上訴確定，
　　　　　被告所犯偽造文書及毀損債權係不名譽之罪，爰依民法第一千零五十二條
　　　　　第一項第十款規定，訴請離婚。
      (4)被告自九十年五月起被告將原告及女兒逐出家門，至今對原告及女兒不理不
        睬，亦無給付生活費，不僅冷漠至極，甚至於法庭上辱罵原告「不要臉」，
        並經臺灣雲林地方法院以九十三年度虎簡字第八四號刑事簡易判決，依公然
        侮辱罪，判處被告拘役五十日確定。足見兩造之關係破裂，有難以回復之重
        大事由，且可歸責於被告，爰依民法第一千零五十二條第二項之規定，請求
        判准兩造離婚。
  （二）子女監護部分：兩造所生之女於兩造同住期間皆為原告照顧、扶養，爾後甚
        至將原告及兩女趕出住處，迄今對兩女不聞不問，未盡為父之責任，因此不
        論就主要照顧者、監護意願、與親子間關係等，被告均遠不如原告；且兩女
        於法院庭訊中亦明確表示期望和原告共同生活，因此由原告行使或負擔兩女
        之權利義務較符合兩名子女之最佳利益。
  （三）子女扶養費部分：兩名子女出生至今，亦從未受過被告之照顧及扶養，故請
        求被告應給付兩名子女自本件離婚部分判決確定之日起至成年之日止，按月
        各給付每名子女一萬二千五百元之扶養費。
  （四）剩餘財產分配部分：
      (1)被告之財產除原告就脫產之不動產（北港鎮○○段○○○○、○○○○○○
        號地號、○○○○、○○○○建號）、動產（ＢＭＷ７３５自小客車
        ，車牌號碼○○－○○○○），已依判決回復登記為被告所有外，另有銀行
        扣押款計二十萬二千一百八十一元，及另有銀行存款，詳如附表一所示。
      (2)原告在函查被告數家銀行往來明細中，有眾多筆的轉帳第三人之金額，非常
        不尋常，為脫產之意圖相當明確，顯示其處分財產之不當，例如於九十一年
        二月間聲請假扣押，而於九十一年三月進行假扣押執行，而土地銀行之開戶
        卻在於假扣押執行之後的九十一年四月十日，且立即有大額交易進出，轉帳
        至訴外人即被告之父癸○○名下，為七百七十萬元。台南企銀中亦有被告之
        定期存款中途解約，再馬上轉帳於癸○○名下。彰化銀行中亦有多筆巨額款
        項轉帳至他人名下，期貨專戶之投資。華僑銀行方面亦有定期存款轉帳至訴
        外人即被告之兄子○○名下，再作定期存款和購買基金數筆，金額均在數千
        萬元之上，足見被告財產之雄厚，綜概略統計，剩餘財產可分配之總額絕對
        在數十億元之上
      (3)被告起訴時資產如附表二所示，其中五百萬元，係提供假扣押擔保金用，另
        有一千三百一十萬八千九百三十三元之負債，並無剩餘財產。爰依法請求被
        告分配後之剩餘財產四千七百萬元。
  （五）精神慰撫金部份：因原告在婚姻生活中一直都獨自負擔照顧扶養兩名子女的
        責任，婚姻之途慘不忍睹，不堪回首。孩子亦獨立扶養，其中的艱辛無人能
        知，婚姻破裂所受的精神打擊亦無法形容，斟酌被告雄厚之財力，爰依民法
        第一千零五十六條規定，請求三百萬元之慰撫金。
  三、證據：提出戶籍謄本四份、起訴書影本三份、告訴狀影本一份、偵查筆錄影本
      一份、刑事判決書影本十三份、假扣押裁定影本二份、不動產登記謄本影本十
      四份、正本四份、建物所有權狀影本二份、財產歸戶清單影本十份、被告資產
      負債表四份、原告資產負債表及其相關存款存簿明細表數份、已扣押帳戶款總
      計表影本二份、中古車行情表影本一份、教育費用收據影本數份、交通部雲林
      監理部函影本一份。
乙、被告方面：被告未於最後言詞辯論期日到場，惟前曾到場及提出書狀聲明或陳述
    如下：
  一、聲明：駁回原告之訴。
  二、陳述：
  （一）離婚部分：
      (1)被告通姦部分：被告確實與戊○○育有一女，對受刑事判決通姦罪之事實自
        認，惟目前並無繼續相姦，本件原告起訴時間巳超過六個月，故原告以民法
        一千零五十二條第一項第二款請求，為無理由。
      (2)有難以維持婚姻之重大事由部分：原告與家族不和而搬離，通姦部分既因罹
        於時效，則亦不得以同一事由，請求依民法第一千零五十二條第二項規定，
        訴請離婚。
  （二）乙○○、丁○○權利義務之行使及負擔，請求由被告任之。
  （三）子女扶養費部分：乙○○、丁○○每名子女，扶養費應以每年七萬四千元為
        適宜。
  （四）剩餘財產分配方面：
      (1)原告請求不動產（雲林縣北港鎮○○段第○○○○○○、○○○○○○地
        號土地及其上同段第○○○○及○○○○建號建物之所有權移轉二分之一）
        部分，被告應移轉予原告，惟查上開不動產已轉售於辛○○。
      (2)原告請求被告應將車號○○－○○○○自小客車之所有權移轉二分之一予原
        告，惟查上開車輛已贈予壬○○。
      (3)原告於九十二年十一月二十七日所提之資產負債表，有關負債方面不實。其
        負債表編號二到十部份負債證據，皆為其兄弟姐妹及親族，且合計近三百多
        萬，原告何時向渠等借錢，渠等以何方式借給原告，其憑證何在？且原告之
        剩餘財產並非只如其資產負債表所提供之計算，查原告素有積蓄，其對被告
        為假扣押時尚提供有五百萬元之定存單（合作金庫南嘉義分行九十一年定存
        單，號碼0000000至0000000共五張合計五百萬元），故原告所提之資產負債
        表有所不實。
      (4)最高法院八十八年度台上字第三四○號判決、八十八年度台上字第四七三號
        判決皆明示「離婚判決確定前，夫或妻自不得請求分配雙方剩餘財產之差額
        」，蓋「取得離婚勝訴確定判決．．．前，兩造現存原有財產之價值及其負
        債情形，均處於變動之不確定狀態，尚無從計算其財產有無剩餘及剩餘差額
        為若干。」故原告關於剩餘財產的請求無理由。
  （五）精神慰撫金部分：原告曾就通姦事件與被告、戊○○和解，取得七十萬元賠
        償金，原告請求之賠償，應扣除此部分數額。
  三、證據：戶籍謄本影本一份、被告資產負債表二份、提存清單影本一份、九十一
      年度執全字第二九二號卷內假扣押聲請執行狀各一份。
丙、本院依職權囑託嘉義縣政府、財團法人台灣兒童暨家庭扶助基金會雲林分事務所
    （下稱雲林家庭扶助中心）訪視兩造，自電子閘門調閱臺灣高等法院被告全國前
    案紀錄表、及庚○○戶籍資料，另調閱本院九十一年度執全字第二九二號、九十
    一年度執全字第四八八號假扣押執行卷。及向彰化銀行北港分行調閱被告帳戶交
    易往來明細表、向元大京華證券股份有限公司北港分行調閱股票交易明細表，向
    華僑商業銀行北港分行、富邦綜合證券股份有限公司北港分公司、台南區中小企
    業銀行北港分行、台灣區中小企業銀行北港分行、華僑商業銀行宗聖簡易型分行
    調閱被告帳戶交易往來明細表，向財政部臺灣省中區國稅局北港稽徵所調閱原告
    九十年度未申報所得稅核定通知書及九十一年各類所得資料各一份、九十年度綜
    合所得稅核定通知書，向臺灣雲林地方法院調取該院八十七年度執字第六一八○
    號執行標的拍賣價格，向台灣土地銀行北港分行調閱被告交易明細及存摺全戶查
    詢各一份。
    理      由
一、被告經合法通知，未於最後言詞辯論期日到場，核無民事訴訟法第三百八十六條
    所列各款情形，爰依原告聲請，由其一造辯論而為判決。
二、原告主張：兩造於八十年三月二十七日結婚，現婚姻關係存續中，婚後育有未成
    年子女乙○○、丁○○，被告因買賣股票獲利而任意揮霍，被告要求原告返還借
    款，被告竟將原告母女逐出；原告嗣於九十年十一月二十日知悉被告與戊○○通
    姦，生下一女己○○認領，被告犯通姦罪，經判處有期徒刑四月確定，嗣原告再
    於九十三年九月八日再聲請戶籍謄本，始再發現被告與戊○○於又生一子庚○○
    ，並經被告於○○年○月○○日認領；又被告於原告取得假扣押執行名義（九十
    一年三月十一日）之前，於九十一年一月二十五日，與辛○○就被告坐落雲林縣
    北港鎮○○段○○○○○○號、○○○○○○○號土地及其上建物（建號為○○
    段○○○○及○○○○），虛偽買賣及辦理所有權移轉登記，於九十一年二月二
    十一日登記完畢；再於臺灣雲林地方法院民事庭於九十一年三月十一日，准原告
    提供擔保假扣押後，將被告所有之ＢＭＷ汽車，於九十一年四月一日，過戶登記
    予壬○○，被告經判處有期徒刑五月確定，犯有不名譽之罪；另被告自九十年五
    月起被告將原告及女兒逐出家門，至今對原告及女兒不理不睬，亦無給付生活費
    ，不僅冷漠至極，甚至於法庭上公然辱罵原告「不要臉」，經判處拘役五十日確
    定，兩造婚姻有難以回復之重大事由，且可歸責於被告，爰依法訴請離婚，及請
    求就乙○○、丁○○權利義務之行使及負擔，由原告任之，及訴請被告給付乙○○、丁○○之扶養費，如訴之聲明第一、二、三項所示。另被告有如附表一所示
    之資產，且在函查被告數家銀行往來明細中，有眾多筆的轉帳第三人之金額，非
    常不尋常，為脫產之意圖相當明確，顯示其處分財產之不當，爰依民法第一千零
    三十條之一、第一千零三十條之三規定，請求分配剩餘財產四千七百萬元；另原
    告婚姻破裂所受的精神打擊亦無法形容，斟酌被告雄厚之財力，爰依法請求三百
    萬元之慰撫金，合計五千萬元，如訴之聲明第四項所示。
三、被告則以：被告通姦部分，目前並無繼續相姦，本件原告起訴時間巳超過六個月
    ，原告與家族不和而搬離，通姦部分既因罹於時效，則亦不得以同一事由，請求
    依民法第一千零五十二條第二項規定，訴請離婚；對乙○○、丁○○權利義務之
    行使及負擔，請求由被告任之；至於乙○○、丁○○扶養費應以每人每年七萬四
    千元為適宜；原告所提附表二之資產負債表，有關負債方面不實，原告未舉證其
    親人借款之時間、憑證，且原告素有積蓄，亦能提供五百萬元之定存單，被告亦
    無如附表一所示之資產，且離婚判決確定前，夫或妻自不得請求分配雙方剩餘財
    產之差額；另原告曾就通姦事件與被告、戊○○和解，取得七十萬元賠償金，原
    告請求之賠償，應扣除此部分數額等語，資為抗辯。
四、兩造不爭執之事實：
（一）查兩造係夫妻，現婚姻關係存續中，婚後育有未成長女乙○○（○○年○○月
      ○○日、身分證統一編號：Ｚ000000000號）、次女丁○○（○○年○○月○○
      日生、身分證統一編號：Ｚ000000000號），有戶籍謄本二份為證，為兩造所不
      爭執，自堪信為真實。
（二）次查，原告主張被告於九十年五月間起，即與被告分居迄今，並於數個月後，
      乙○○、丁○○即由被告帶至原告娘家，與原告居住迄今，另被告自分居後均
      未給付子女生活費，亦未前往探視等情，亦為被告所不爭執（本院卷三第六至
      八頁、第三二頁），亦堪認為真實。
（三）另查，原告主張其於九十年十一月二十日至戶政機關聲請被告之戶籍謄本，始
      知悉被告與戊○○通姦，並於○○年○○月○○日生下一女己○○、於同日認
      領，經原告提出通姦罪告訴，經本院以被告犯有通姦罪、戊○○犯有相姦罪（
      九十二年度易字第一○○號），均處以有期徒刑四月，如易科罰金以銀元三百
      元折算一日，再經臺灣高等法院臺南分院駁回上訴確定（九十二年度上易字第
      三一三號），另附帶民事訴訟部分，亦經該分院判決被告、戊○○應連帶給付
      七十萬元及法定遲延利息確定（九十二年度重附民字第一○二號）；嗣原告再
      於九十三年九月八日再聲請戶籍謄本，始再發現被告與戊○○於又生一子庚○○（○○年○○月○○日生），被告於○○年○○月○○日認領，有原告所提戶籍
      謄本三份、戶籍資料二份為證（本院卷一第十一、十二頁、卷四第一四○、一
      四三、一四四頁），本院九十二年度易字第一○○號、臺灣高等法院臺南分院
      九十二年度上易字第三一三號刑事判決、及臺灣高等法院臺南分院九十二年度
      重附民字第一○二號刑事附帶民事判決各一份在卷可佐（本院卷四第十三至十
      四頁、第二三至二四頁、第一一四頁），復經本院依職權調閱臺灣高等法院被
      告全國前案紀錄表一份在卷可查（本院卷四第一二九至一三四頁），為被告所
      不爭執，亦堪信為真實。
（四）再查，原告主張被告為求脫產，於原告向臺灣雲林地方法院取得假扣押執行名
      義（九十一年二月二十一日、同年三月十一日）之前，於九十一年一月二十五
      日，與辛○○就被告拍賣取得之坐落雲林縣北港鎮○○段○○○○○○號、
      ○○○○○○號土地及其上建物（建號為○○段○○○○及○○○○），虛偽
      簽訂不實之不動產買賣契約書，辦理上開房地之所有權移轉登記予辛○○，於
      九十一年二月二十一日登記完畢；嗣原告於九十一年二月二十一日、同年三月
      十一日先後向臺灣雲林地方法院民事庭，就被告及戊○○之財產為假扣押之聲
      請，並經該院民事庭於同日以九十一年度裁全字第三二三號、九十一年度裁全
      字第四八八號裁定，各准債權人（按：即原告）為債務人（按：即被告及戊○○）提供一千萬元、五百萬元之擔保後，得對於上開債務人之財產於三千萬元
      、一千五百萬元之範圍內予以假扣押。被告於上開假扣押裁定後，將其所有之
      車牌號碼○○–○○○○號ＢＭＷ七三五型汽車，於九十一年四月一日，虛偽
      移轉登記予壬○○；前開犯行，業經臺灣雲林地方法院以九十二年度易字第三
      五號，判處被告、壬○○、辛○○，各有期徒刑五月、二月、三月，均得易科
      罰金，嗣經臺灣高等法院臺南分院九十二年度上易字第九五四號駁回上訴確定
      等情，業經原告提出臺灣雲林地方法院九十一年度裁全字第三二三號、九十一
      年度裁全字第四八八號裁定、臺灣高等法院臺南分院九十二年上易字第九五四
      號刑事判決各一份在卷可憑（本院卷四第一二○、一二一、十五頁），復經本
      院依職權調閱臺灣高等法院被告全國前案紀錄表一份在卷可查（本院卷四第一
      二九至一三四頁），為被告所不爭執，亦堪信為真實。
（五）被告於九十二年六月二十五日，在臺灣雲林地方法院法庭公開審理中，公然接
      續以「不要臉」三字辱罵原告，並經臺灣雲林地方法院以九十三年度虎簡字第
      八四號刑事簡易判決，依公然侮辱罪判處被告拘役五十日確定一情，亦經原告
      提出聲請簡易判決處刑書、判決書各一份附卷可稽（本院卷四第二五、二六頁
      ），復經本院依職權調閱臺灣高等法院被告全國前案紀錄表一份在卷可查（本
      院卷四第一二九至一三四頁），為被告所不爭執，亦堪信為真實。
五、按夫妻之一方，與人通姦者，他方得向法院請求離婚。民法第一千零五十二條第
    一項第二款定有明文。然依同法第一千零五十三條規定，對於該款情事，有請求
    權之一方，於知悉後已逾六個月，或自其情事發生後已逾二年者，不得請求離婚
    。查被告與戊○○於○○年○○月○○日通姦產下一子庚○○，業經前揭認定可按
    ，又兩造於歷次審理中，均未提及被告與戊○○另生育一子庚○○，原告主張其
    係於九十三年九月八日申請戶籍謄本時始知悉，並提出戶籍謄本一份為證，即堪
    信為真實。觀諸被告於九十二年一月三十日提起本件離婚訴訟，有本院總收文章
    可稽，自庚○○出生之日觀之，被告與戊○○最後通姦之日，顯在九十年一月三
    十日之後；被告最後通姦之日，距原告起訴時顯尚未逾二年，被告辯稱已時效消
    滅云云，顯不足採；揆諸前揭說明，原告依民法第一千零五十二條第一項第二款
    規定，以被告與人通姦為由，訴請離婚，自有理由，應予准許。
六、次按夫妻離婚，對於未成年子女權利義務之行使或負擔，依協議由一方或雙方共
    同任之，未為協議或協議不成者，法院得依夫妻之一方、主管機關、社會福利機
    構或其他利害關係人之請求或依職權酌定之。民法第一千零五十五條第一項定有
    明文。本件兩造所生之子女乙○○、丁○○尚未成年，已如前述，且本件兩造經
    判准離婚，對於兩造所生未成年子女權利義務之行使及負擔，協議不成，本院自
    應依原告之請求酌定之。經查：
（一）原告二專畢業，目前於證券公司擔任營業員工作，月薪約二萬七千元，起訴時
      名下除一筆五百萬元擔保金，及存款八萬餘元，並無其它財產資料，且有負債
      約九百四十四萬元（詳後述）；另被告國中畢業，自營小吃店，八十九、九十
      年度申報收入均約為一百五十六萬餘元，名下土地二筆、房屋三筆、汽車一輛
      、帳戶內存款約二十餘萬元，為兩造陳述明確，並有本院依職權自電子閘門調
      閱被告財產歸戶及報稅資料一份在卷可憑。
（二）經本院依職權囑託嘉義縣政府、雲林家庭扶助中心訪視兩造結果：兩造自九十
      年五月起分居，乙○○、丁○○本由兩造各約定照顧一星期，嗣數月後，乙○○、丁○○即由被告帶至原告居處，與原告共住迄今，由原告照顧日常生活，
      ；被告則未接受訪視，有訪視報告二份在卷可憑（本院卷一第四○頁、卷二第
      二、三頁），揆諸前揭說明，兩造經濟能力固以被告為優，但被告有外遇及另
      育有子女二名情事，兼以乙○○、丁○○均當庭表明希望與原告共同生活（本
      院卷三第七頁），本院審酌兩造經濟能力，及兩造、子女意願等前揭各該因素
      ，斟酌未成年人乙○○、丁○○之最佳利益，認兩造離婚後，對於未成年人乙○○、丁○○權利義務之行使或負擔，酌定由原告任之。
七、復按父母對於未成年之子女，有保護及教養之權利義務；而父母對於未成年子女
    之扶養義務，不因結婚經撤銷或離婚而受影響；又負扶養義務者有數人，而其親
    等同一時，應各依其經濟能力，分擔義務。民法第一千零八十四條、第一千一百
    十六條之二、第一千一百十五條第三項分別定有明文。另法院依民法第一千零五
    十五條之規定，為酌定、改定或變更時，得命未行使或負擔權利義務之一方給付
    扶養費。前項扶養費之給付，法院得依聲請或依職權，命為一次或分期給付。分
    期給付遲誤一期履行者，其後之期間視為亦已到期。復為非訟事件法第七十一條
    之六第一項、第二項所明定。經查，本件對於兩造之未成年子女乙○○、丁○○
    權利義務之行使及負擔雖由原告任之，惟被告並不因此而免除其扶養義務，為使
    兩造所生未成年之子女能受到較好之生活照顧，爰審酌：
  (一)乙○○（○○年○○月○○日生）、次女丁○○（○○年○○月○○日生），現
    分別就讀國中、國小，依目前社會經濟狀況與一般國民生活水準，並參酌嘉義縣
    九十一年家庭收支調查分析，嘉義縣九十一年度平均每戶人數為三‧五四人，平
    均每戶消費支出五十一萬五千七百五十九元，核算每人平均每年消費為十四萬五
    千六百九十五元（元以下四捨五入），即每人平均每月消費為一萬二千一百四十
    一元（元以下四捨五入），有嘉義縣九十一年度家庭收支調查分析可佐。本院認
    受扶養義務人乙○○、丁○○每月生活所需之扶養費，以一萬三千元計算（取其
    整數）為適當。
  (二)兩造工作、收入、資產情況，業經前揭認定可按，經濟能力以被告遠優於原告。
  (三)綜上，乙○○、丁○○每月生活所需之扶養費以一萬三千元為適當，而被告資力
    又優於原告，茲被告表示同意每月給付乙○○、丁○○扶養費每年每人七萬四千
    元，本院認被告每月負擔乙○○、丁○○之扶養費，各以一萬一千元為妥適。至
    原告主張被告每月應負擔乙○○、丁○○之扶養費各一萬二千五百元，被告既不
    同意，且依上開數據計算，已屬偏高，而不足採。從而，本院依上開法條規定，
    命被告應自本判決離婚部分確定之日起，至一百年○○月○○日止，於原告行使
    及負擔乙○○之權利義務期間，負擔乙○○於成年前之扶養費用每月一萬一千元
    ，並交付予原告代為管理支用，如被告遲誤一期履行者，其後之期間視為亦已到
    期；及自本判決離婚部分確定之日起，至一百零六年○○月○○日止，原告行使及
    負擔丁○○之權利義務期間，負擔丁○○於成年前之扶養費用每月一萬一千元，
    並按月交付予原告代為管理支用，如被告遲誤一期履行者，其後之期間視為亦已
    到期。
八、再按，夫妻之一方，因判決離婚而受有損害者，得向有過失之他方，請求賠償。
    前項情形，雖非財產上之損害，受害人亦得請求賠償相當之金額，但以受害人無
    過失者為限。復為民法第一千零五十六條第一、二項所明定。查本件判決離婚之
    原因，為被告長期在外通姦，被告顯有過失，原告則無過失；況被告為求脫產而
    偽造文書、毀損債權，再於法庭上公然侮辱原告，不惟違反夫妻忠誠義務，復自
    九十年五月後即未再給付妻、女生活費，置夫妻對婚姻、家庭生活之經營義務及
    對子女照顧義務於不顧，原告主張其因離婚而精神上受有重大痛苦，堪屬可信，
    其據以請求被告賠償精神慰撫金，洵屬有據。本件原告雖訴請判決命被告給付原
    告三百萬元及自起訴狀繕本送達被告翌日起至清償日止，按年息百分之五計算之
    利息；然本院爰審酌原告係二專畢業，目前從事營業員工作，名下財產尚有負債
    數百萬元，如前所述；被告係國中畢業，從事小吃店工作，年收入約一百六十六
    萬餘元，名下有土地二筆、房屋三筆、ＢＭＷ汽車一輛等情狀，業經前揭認定，
    依前揭兩造之身分、地位與經濟狀況觀之，認原告請求被告給付精神慰撫金三百
    萬元，以一百五十萬元為相當。至於被告抗辯應扣除原告因就被告通姦，於刑事
    附帶民事訴訟，判決取得之七十萬元慰撫金云云，惟原告係基於民法第一百九十
    五條規定請求所得之損害賠償，與民法第一千零五十六條之法律關係，殊屬相異
    ，被告據此為辯，並主張扣抵云云，顯無足採。又按民法第一千零五十六條所載
    損害賠償，係以判決離婚為其請求權發生之原因，在判決離婚確定前，是項請求
    權尚未發生，受害人自不得請求該部分遲延利息，惟就遲延利息部分，依上說明
    ，僅得請求自離婚判決確定翌日起算（最高法院九十一年度台上字第二五五四號
    判決參照）。從而，原告請求被告給付一百五十萬元及自本判決離婚部分確定翌
    日起至清償日止，按年息百分之五計算之利息範圍內，為有理由，逾此之請求則
    屬無據。
九、另按，民法一千零五條之規定：「夫妻未以契約訂立夫妻財產制者，除本法另有
    規定外，以法定財產制為其夫妻財產制」，又依九十一年六月二十六日修正公布
    之民法第一千零十七條規定：「夫或妻之財產分為婚前財產與婚後財產，由夫妻
    各自所有。不能證明為婚前或婚後財產者，推定為婚後財產；不能證明為夫或妻
    所有之財產，推定為夫妻共有。夫或妻婚前財產，於婚姻關係存續中所生之孳息
    ，視為婚後財產。夫妻以契約訂立夫妻財產制後，於婚姻關係存續中改用法定財
    產制者，其改用前之財產視為婚前財產。」，而同日修正公佈之民法親屬編施行
    法第六條之二規定：「中華民國九十一年民法親屬編修正前適用聯合財產制之夫
    妻，其特有財產或結婚時之原有財產，於修正施行後視為夫或妻之婚前財產；婚
    姻關係存續中取得之原有財產，於修正施行後視為夫或妻之婚後財產。」查兩造
    並未約定夫妻財產制，依法自應以法定財產制為夫妻財產制，即係以聯合財產制
    為夫妻財產制，而在上述夫妻財產制條文修正後，兩造則應依上述新制為其法定
    夫妻財產制。末按，依修正後民法第一千零三十條之一第一項及第一千零三十條
    之四第一項固然分別規定：「法定財產制關係消滅時，夫或妻現存之婚後財產，
    扣除婚姻關係存續中所負債務後，如有剩餘，其雙方剩餘財產之差額，應平均分
    配。但左列財產不在此限：一、因繼承或其他無償取得之財產。二、慰撫金。」
    、「夫妻現存之婚後財產，其價值計算以法定財產制關係消滅時為準，但夫妻因
    判決而離婚者，以起訴時為準。」，惟「夫或妻為減少他方對於剩餘財產之分配
    ，而於法定財產制關係消滅前五年內處分其婚後財產者，應將該財產追加計算，
    視為現存之婚後財產。」，亦為民法第一千零三十條之三第一項本文所揭示可按
    ，查離婚為法定財產制關係消滅之原因之一，本件兩造業經本院判決准予離婚，
    又原告主張被告於離婚前五年內有偽造文書、毀損債權之財產處分情事，已如前
    述，足認被告有減少原告對剩餘財產分配之情事，準此，原告主張依照前述法條
    之規定請求剩餘財產分配，為有理由。
（一）被告雖抗辯稱：本件兩造間之聯合財產關係尚有待於離婚判決確定始生消滅之
      效力，原告在該聯合財產關係尚未消滅確定即離婚判決確定前，即請求分配剩
      餘財產差額，自屬於法不合云云，惟查，非婚姻事件之訴，如係夫妻財產之分
      配，依民事訴訟法第五百七十二條第三項規定，得與離婚之訴合併提起，且依
      上述之民法第一千零三十條之四第一項既已規定：「夫妻現存之婚後財產，其
      價值計算以法定財產制關係消滅時為準，但夫妻因判決而離婚者，以起訴時為
      準。」顯見夫妻因判決而離婚者，其婚後財產範圍及計算基準，例外以起訴時
      為準，即係為避免聯合財產關係須待離婚勝訴確定判決始歸於消滅而為規定，
      是原告於本件離婚之訴，自得請求分配雙方剩餘財產之差額，被告所為上開抗
      辯，自不足取。
（二）又原告主張：被告有如附表一所示之婚後財產，固經被告否認，辯以附表一所
      示坐落雲林縣北港鎮○○段○○○○○○號、○○○○○○號土地及其上建
      物（建號為北港段○○○○及○○○○）、及車牌號碼○○–○○○○號ＢＭ
      Ｗ七三五型汽車，均已移轉登記為他人所有云云，經查：
    (1)前開不動產、動產均經依法院判決回復所有權登記為被告所有，有原告所提雲
      林縣北港地政事務所函文、交通部公路總局嘉義區監理所雲林監理站函文各一
      份、土地登記謄本、建物登記謄本各二份在卷可憑（本院卷四第四二至四四頁
      ），被告前開所辯，自不足採信。
    (2)其次，原告就附表一所示不動產，主張以臺灣雲林地方法院拍定予被告之最低
      拍賣價格為其價值，經本院依職權向臺灣雲林地方法院詢問，附表一所示不動
      產之最低拍賣價格，合計為一千四百七十萬元，有該院函覆價格表一份在卷足
      參（本院卷四第四三頁），為被告所不爭執（本院卷三第二三三頁），準此，
      附表一所示不動產價值為一千四百七十萬元，即堪認定。
    (3)原告主張附表一所示動產（車牌號碼○○–○○○○號ＢＭＷ七三五型汽車）
      價值為一百六十三萬元，為被告否認，經查，前開汽車係八十九年六月出廠，
      汽車新品購入價格為三百萬元，有原告所提財政部臺灣省南區國稅財產歸屬資
      料清單、中古車行情表各一份在卷可參（本院卷四第三四頁反面、四五頁），
      惟迄起訴時（九十二年一月三十日），已屬使用一年六月之舊品（以折舊一年
      半計算），自應予折舊。而汽車耐用年數為五年，以平均法其每年折舊率為六
      分之一，則原告前開汽車於起訴時之剩餘價值為二百三十五萬元【殘值為：
      0000000  ÷（5＋1）＝500000，總折舊價值：（0000000－000000）÷5×1.5
      ＝650000，現存剩餘價值：0000000－000000＝0000000），原告主張前開汽車
      剩餘價值，未逾合理範圍，準此，其剩餘價值依一百六十三萬元計算，即堪以
      認定。
    (4)原告主張附表一所示七筆銀行存款，均係脫產而為處分，為被告否認，經查：
      原告提起二次假扣押聲請（九十一年二月二十一日、同年三月十一日）之前
        ，被告即於九十一年一月二十五日為虛偽移轉不動產所有權，業經前揭認定
        可按，準此，堪信被告至遲於九十一年一月二十五日起所為財產處分行為，
        即具有為減少他方對於剩餘財產之分配之目的，堪以認定。
      查被告於台灣土地銀行（下稱土地銀行）帳戶（000000000000）內之七百七
        十萬元定期存款，係於九十一年四月十日電匯轉入被告之父癸○○帳戶內；
        及於彰化銀行北港分行帳戶（00000000000000）內之三百七十萬元存款，係
        於九十一年二月七日轉入癸○○帳戶；另原告於華僑商業銀行北港分行帳戶
        （0000000000000）內之二筆五百萬元共一千萬元存款，於九十一年二月二
        十二日轉入被告之兄子○○之定期存款；另於同銀行（0000000000000）帳
        戶內之共二百二十萬元之存款，於九十一年三月二十六日共轉入癸○○帳戶
        等情，業經本院向各該金融行庫函查明確，有函覆明細四份為證（本院卷四
        第四六、四七、五二、五三、五六、五七頁），為被告所不爭執，堪信為真
        實，被告固辯稱係正常資金調度云云，惟未舉證證明，不足為採。準此，被
        告前開轉出存款行為，均堪信為減少他方對於剩餘財產之分配之處分行為，
        前開金額共二千三百六十萬元（0000000＋0000000＋00000000＋0000000＝
        00000000），揆諸前揭說明，即應依將該財產追加計算，視為現存之婚後財
        產。
      另被告台南中小企業銀行北港分行（下稱南企銀行）帳戶（0000000000000
        ）內存款一千萬元，係於九十年一月二十日解約轉入癸○○帳戶內；被告於
        台灣中小企業銀行北港分行（下稱台企銀行）帳戶（00000000000）內之三
        百八十萬元存款，係於九十一年一月十八日、同年月二十一日、二十二日現
        金領出；被告於華僑銀行帳戶（0000000000000）內之七十五萬存款，係於
        九十年十一月三十日、同年十二月二十四日存入癸○○帳戶內；於華僑銀行
        帳戶（00000000000000）內之八筆存款，合計六千四百零一萬六千元，均係
        於九十一年一月二十五日前轉出，業經本院向各該金融行庫函查明確，有函
        覆明細五份為證（本院卷四第四八至五一頁、五六至六○頁），為被告所不
        爭執，堪信為真實；惟原告未另舉證說明，自難認均係被告為減少他方對於
        剩餘財產之分配之處分行為，原告此部分主張，尚難信為真實，自無須追加
        計算而視為現存之婚後財產。
    (5)原告主張其附表一各銀行帳戶之扣押款，共二十萬二千一百八十一元，係原告
      現存婚後財產，為被告所不爭執（本院卷四第六五頁），復經本院依職權調閱
      本院九十一年度執全字第二九二號、九十一年度執全字第四八八號假扣押執行
      卷，查明無誤，自堪信為真實。
    (6)原告主張被告並無負債，為被告所不爭執，亦堪信為真實。
    (7)綜上，原告主張被告婚後現存之婚後財產（含視為現存之婚後財產部分），為
      四千零十三萬二千一百八十一元（00000000＋0000000＋00000000＋202181＝
      00000000），即堪信為真實，逾此範圍之主張，則乏其據。
（三）原告主張其現存婚後財產如附表二「財產」部分所示，其中財產部分為銀行存
      款八萬九千零六十七元、假扣押擔保金五百萬元，共五百零八萬九千零六十七
      元（本院卷四第一三五頁），為被告所不爭執，自堪信為真實；另主張其負債
      一千三百十九萬八千元（按：係一千二百七十四萬八千元之誤算），並提出存
      摺之轉帳明細十六份為證（本院卷三第一九九至二一六頁、本院卷四第八七、
      八八頁），被告則辯稱轉帳證明無法證明借貸關係等，經查，
    (1)原告主張自其於九十三年八月五日所提之合作金庫之存摺明細，足證有借貸九
      百四十四萬元一情，自前開存摺匯入款項明細觀之，被告確係自九十一年三月
      四起，陸續借款達，至存款累積至一千零六十萬八千四百七十三元後，於九十
      一年三月七日領出五百萬元，核與原告提存擔保金日期相符，亦經本院依職權
      調閱本院九十一年度執全字第二九二號假扣押執行卷，查明無誤，自前開間接
      證據，堪信原告確有借貸情事，被告此部分所辯，即無足採。
    (2)惟原告另九十三年六月十一日所提之負債金額，計算有誤（本院卷三第一九八
      之一頁），除應更正為三百三十萬八千元（按：原告誤算為三百七十五萬八千
      元）外，其所舉轉帳明細，轉帳期間自八十八年至九十二年，不惟時間非密集
      ，亦無其餘借據，更未釋明借貸之目的，無法自其餘間接證據推論原告確有上
      開借貸情事，此部分（三百三十萬八千元）之負債主張，即非足採。
    (3)準此，原告主張負債為九百四十四萬元（00000000－0000000＝0000000），即
      堪信為真實，逾此範圍之主張，即無足採；準此，原告現存之婚後財產（五百
      零八萬九千零六十七元），扣除婚姻關係存續中所負債務（九百四十萬元），
      已無剩餘，自剩餘財產。
（四）綜上，兩造因離婚而法定財產制關係消滅時，夫即被告現存之婚後財產，扣除
      婚姻關係存續中所負債務後，其剩餘即為四千零十三萬二千二千一百八十一元
      ，妻即原告現存之婚後財產則無，雙方剩餘財產之差額，平均分配後，原告得
      請求分配二分之一，即二千零六萬六千零九十一元（元以下四捨五入）；及自
      起訴狀繕本送達翌日（即九十二年三月十八日）起至清償日止，按年息百分之
      五計算之利息，逾此部分之請求，則屬無據。
十、綜上，原告依民法第一千零五十二條第一項第二款規定，訴請離婚，為有理由，
    並酌定兩造所生未成年子女乙○○、丁○○權利義務之行使及負擔由原告任之。
    及被告應自本判決確定之日起，至一百年○○月○○日止，原告行使及負擔乙○○之權利義務期間，負擔乙○○於成年前之扶養費用每月一萬一千元，並交付予
    原告代為管理支用，如被告遲誤一期履行者，其後之期間視為亦已到期；及自本
    判決確定之日起，至一百零六年○○月○○日止，原告行使及負擔丁○○之權利義
    務期間，負擔丁○○於成年前之扶養費用每月一萬一千元，並按月交付予原告代
    為管理支用，如被告遲誤一期履行者，其後之期間視為亦已到期。被告並應給付
    原告二千一百五十六萬六千零九十一元，及其中一百五十萬元部分，自本判決離
    婚部分確定翌日起至清償日止，按年息百分之五計算之利息，及其中二千零六萬
    六千零九十一元部分，自九十二年三月十八日起至清償日止，按年息百分之五計
    算之利息，為有理由，應予准許，逾此部分之請求，為無理由，應予駁回。
十一、原告陳明願供擔保，聲請宣告假執行，經核其財產權請求勝訴（即主文第四項
      ）部分，合於法律規定，爰審酌民法第一千零五十六條亦屬侵權行為損害賠償
      請求權事件，原告不惟資力非豐，於離婚受有損害之原因又無過失，另參酌民
      事訴訟法第五百二十六條第四項關於「債權人之請求係基於家庭生活費用、扶
      養費、贍養費、夫妻剩餘財產差額分配者，前項法院所命供擔保之金額不得高
      於請求金額之十分之一。」之規定，爰以原告勝訴部分金額十分之一之比例，
      酌定相當之擔保金額予以准許；至原告敗訴部分，其假執行之聲請，已失所附
      麗，應予駁回，附此敘明。
十二、又離婚係形成之訴，原告縱主張數個法定事由，因僅有單一之聲明，法院就其
      中一事由已為原告勝訴之判決，因離婚目的已達，就其餘事由即不再審究。本
      院既認原告依民法第一千零五十二條第一項第二款之規定請求離婚為有理由，
      有如上述，因離婚目的已達，則原告另外主張依據民法第一千零五十二條第一
      項第十款、第二項規定訴請離婚，即無再予審酌之必要，附此敘明。
十三、據上論結，原告之訴為一部有理由，一部無理由，依民事訴訟法第七十九條、
      第三百九十條第二項，判決如主文。
中　　　華　　　民　　　國　　九十三　　年　　　九　　　月　　二十三　　日
~B臺灣嘉義地方法院家事法庭
~B　　法　官　蔡廷宜
右為正本係照原本作成
如對本判決上訴應於判決送達後廿日內向本院提出上訴狀
中　　　華　　　民　　　國　　九十三　　年　　　九　　　月　　二十三　　日
~B　　書記官　王佩湘
~F0
~T40
附表一：被告丙○○資產負債表（原告主張，見卷四第四一頁）
┌──────────────────────────┬────────┐
│ 財產及價值（新台幣）                               │價值            │
├──────────────────────────┼────────┤
│不動產                              價值：00000000  │ 00000000       │
├──────────────────────────┼────────┤
│一、門牌號碼雲林縣北港鎮○○路三九號，包含三建號：  │                │
│　  北港鎮○○段○○○○○建號                      │  0000000       │
│    北港鎮○○段○○○○○建號                      │  0000000       │
│    北港鎮○○段○○○○○建號                      │  0000000       │
│二、北港鎮○○段○○○○○○地號                    │  0000000       │
│    北港鎮○○段○○○○○○○地號                  │  0000000       │
├──────────────────────────┼────────┤
│動產：ＢＭＷ自小客車（車牌號碼○○－○○○○）      │  0000000       │
├──────────────────────────┼────────┤
│銀行存款                                            │                │
├──────────────────────────┼────────┤
│土地銀行帳戶000000000000                            │  0000000       │
│南企銀行帳戶0000000000000                           │ 00000000       │
│台企銀行帳戶00000000000                             │  0000000       │
│彰化銀行帳戶00000000000000                          │  0000000       │
│華僑銀行帳戶0000000000000                           │ 00000000       │
│            0000000000000                           │  0000000       │
│            00000000000000                          │ 00000000       │
├──────────────────────────┼────────┤
│扣押帳戶內款項                                      │   202181       │
├──────────────────────────┼────────┤
│南企銀行帳戶00000000000000                          │     4056       │
│台企銀行帳戶00000000000                             │    41747       │
│華僑銀行帳戶0000000000000                           │      507       │
│            00000000000000                          │   132490       │
│            00000000000000                          │      671       │
│彰化銀行帳戶00000000000000                          │    22710       │
├──────────────────────────┼────────┤
│總額                                                │000000000       │
├──────────────────────────┼────────┤
│負債                                                │        0       │
└──────────────────────────┴────────┘
附表二：原告資產負債表（原告主張，見卷四第七二頁、第八五頁、第一三五頁）
┌──────────────────┬────────────────┐
│財產                                │ 負債                           │
├──────────────────┼────────────────┤
│玉山銀行帳戶0000000000000：      209│玉山銀行信用貸款          300000│
│世華銀行帳戶000000000000       00000│向丑○○借款：87.4.9       50000│
│華僑銀行帳戶000000000000000    00000│              89.7.0      000000│
│富邦銀行帳戶00000000000000      0000│              91.3.0     0000000│
│合作金庫帳戶0000000000000      00000│向寅○○借款：                  │
│擔保金                       0000000│              87.6.0      000000│
│                                    │              88.5.0      000000│
│                                    │              91.3.0     0000000│
│                                    │              91.3.0     0000000│
│                                    │向卯○○借款：87.7.0      000000│
│                                    │向辰○○借款：88.2.0      000000│
│                                    │              90.8.0      000000│
│                                    │              90.11.0     000000│
│                                    │              91.3.0     0000000│
│                                    │向巳○○借款：91.9.00     000000│
│                                    │向午○○借款：91.3.0      000000│
│                                    │向未○○借款：91.3.0      000000│
│                                    │向申○○借款：91.3.0     0000000│
├──────────────────┼────────────────┤
│                             0000000│                        00000000│
│                                    │          （原告誤算為00000000）│
└──────────────────┴────────────────┘